【裁判字號】    99,交聲,175
【裁判日期】    990208
【裁判案由】    交管條例聲異
【裁判全文】
臺灣板橋地方法院交通事件裁定         99年度交聲字第175號
原處分機關  交通部公路總局臺北區監理所
異  議  人
即受處分人  甲○○
上列異議人即受處分人因違反道路交通管理處罰條例案件，不服
原處分機關於民國98年12月1 日所為之裁決處分（裁決書案號：
北監自裁字第裁40-C00000000號），聲明異議，本院裁定如下：
    主  文
異議駁回。
    理  由
一、原處分意旨略以：異議人即受處分人甲○○於民國九十八年
    八月十七日上午九時四十三分，駕駛車號一０八二─ＲＧ號
    自用小貨車，行經臺北縣三重市○○○路一九三巷十一弄五
    十號前，因「轉彎車不讓直行車先行」之違規，為警據報到
    場後開單舉發，乃依道路交通管理處罰條例第四十八條第一
    項第六款、第六十三條第一項第一款規定，裁處罰鍰新台幣
    （下同）九百元，並記違規點數一點（按：異議人於上開時
    地，因「違反道路交通安全規則肇事致人受傷」之違規，另
    經原處分機關於九十八年十月十六日以北監自裁自第裁40-C
    00000000號裁處記違規點數三點部分，本院另以九十九年度
    交聲字第一七九號案件審理，併此敘明）。異議人聲明異議
    意旨略以：(一)本件案外人周耿宏於上開時間騎乘機車行駛在
    無號誌之交岔路口，非但未依道路交通管理處罰條例第四十
    四條之規定減速慢行，並依道路交通安全規則第九十三條第
    一項第二款後段之規定，減速至作隨時停車之準備，反而高
    速行駛，致生本件事故，是本件車禍應歸責於周耿宏之違規
    事實，本應予裁罰，卻不見員警對其開罰，竟反向恣意以轉
    彎車不讓直行車為由對伊開罰，顯見本件處罰不當；(二)又本
    件肇事地點為無號誌的交岔路口，該地點前方之直行車道，
    連續劃有數個大型「慢」字標線，當伊駕駛上開貨車行駛至
    該處遇轉彎時，見周耿宏尚行駛於「慢」字標線之外，伊基
    於信賴原則，相信其會減速慢行，於是伊緩緩將貨車轉彎，
    且車頭已跨越馬路約三分之二，豈料周耿宏迅速加速，瞬間
    自伊貨車左前方之空間通過，致閃避不及，周耿宏頭部之安
    全帽與伊駕駛之貨車後照鏡發生擦撞；且就伊貨車左前方之
    後照鏡支架向外向後扭直變形的照片觀之，顯示於周耿宏瞬
    間通過時，伊所駕駛之貨車已緊急煞車，處於靜止狀態下，
    故伊係被害人，絕非加害人。員警竟顛倒是非，主觀認定大
    車、小車碰撞，就是大車不對，硬以轉彎車不讓直行車為由
    對伊強行開罰，此於情、理、法均有不當；(三)另就本件車禍
    現場及機車車頭、車尾照片觀之，因上開機車未與伊的貨車
    接觸碰撞，可知造成周耿宏車頭燈毀及人傷之直接原因，係
    因該機車側撞峰泉螺絲公司長期違規佔用馬路置放之螺絲箱
    所致；且該螺絲箱上可清楚看見機車側撞痕跡，而其所覆蓋
    的塑膠布已破裂，內層之尼龍網亦稀疏半損，側撞之著力點
    箱子部位亦已裸露；是峰泉螺絲公司長期違規佔用馬路置放
    螺絲箱，使該螺絲箱成交通障礙物，並造成周耿宏受傷，峰
    泉螺絲公司亦為肇事共同體，依同條例第八十二條第一項第
    一款之規定，該公司亦應歸責處罰，但員警於明知周耿宏受
    傷部位均在身體右邊，竟仍以籠統的一句「肇事因而受傷」
    ，將峰泉公司的肇事責任完全推定為伊，致峰泉公司逍遙法
    外；是本件交通事故處理員警若不是故意偏坦，就是有疏失
    ，員警對於交通事故應歸責者不予歸責，而歸責於不應歸責
    之人，該裁罰程序不符公平正義，嚴重失當，法院應撤銷上
    開裁決處分等語，表明不服而提出異議。
二、按汽車行駛至交岔路口，其行進、轉彎，應依下列規定：左
    轉彎時，應距交岔路口三十公尺前顯示方向燈或手勢，換入
    內側車道或左轉車道，行至交岔路口中心處左轉，並不得占
    用來車道搶先左轉；且轉彎車應讓直行車先行。道路交通安
    全規則第一百零二條第一項第五款、第七款定有明文。次按
    汽車駕駛人轉彎時，轉彎車不讓直行車先行者，處新臺幣六
    百元以上一千八百元以下罰鍰；又汽車駕駛人有違反道路交
    通管理處罰條例第四十八條情形者，除依原條款處罰鍰外，
    並予記違規點數一點。道路交通管理處罰條例第四十八條第
    一項第六款、第六十三條第一項第一款分別定有明文。
三、經查：本件異議人即受處分人甲○○於九十八年八月十七日
    上午九時四十三分許駕駛上開自用小貨車，行經臺北縣三重
    市○○○路一九三巷十一弄五十號前，因「轉彎車不讓直行
    車先行」之違規，為警開單舉發之事實，業據案外人即車禍
    被害人周耿弘於三重縣立醫院接受員警詢問時陳述綦詳，並
    有臺北縣政府警察局九十八年九月二十四日北縣警交大字第
    C00000000號舉發通知單、三重分局九十九年二月二日北縣
    警重交字第０九九０００五四九八號函附之道路交通事故調
    查現場圖、報告表、異議人及被害人之談話紀錄表、現場、
    車損及受傷照片等件在卷可稽。異議人固以前詞置辯，惟被
    害人周耿弘於醫院接受員警詢問時陳稱：當時我騎乘車號Ｐ
    七Ｙ－六０八重型機車沿力行路二段三十巷往中正北路方向
    行駛，行經中正北路一九三巷十一弄五十號前時，發現一部
    車號一０八二－ＲＧ號自用小貨車打方向燈要左轉，當時我
    有鳴喇叭示意對方駕駛人，但對方還是繼續左轉，故撞到對
    方貨車的左方向燈；我發現對方貨車時之距離十至二十公尺
    左右，當時我有煞車，但鳴喇叭後，以為對方停住，我才加
    速前進等語。而異議人於警局接受員警詢問時陳稱：我是由
    中正北路一六五巷往大勇街八十二巷方向行駛，行駛至中正
    北路一九三巷十一弄五十號時，欲左轉至中正北路一九三巷
    十一弄內，剛轉到十一弄巷口時，對向車道有一輛車號Ｐ七
    Ｙ－六０八重型機車就撞到我貨車左手邊的後照鏡；我發現
    危險時大約與對方機車有二十公尺的距離，當時我就停止我
    的車子，打算讓對方通過，沒想到對方就撞到我的車了等語
    ；復觀之卷附現場圖、調查報告表、現場照片所示，本件車
    禍現場異議人所駕駛之貨車係以四十五度方式橫跨在上開交
    岔路口之黃網線上等情，且徵之異議人於警詢時自陳：我當
    時欲左轉至中正北路一九三巷十一弄內，剛轉到十一弄巷口
    時，對向車道有一輛車號Ｐ七Ｙ－六０八重型機車就撞到我
    貨車左手邊的後照鏡；我發現危險時大約與對方機車有二十
    公尺的距離等語，堪認異議人駕駛上開貨車行經上開交岔路
    口左轉彎時，其已發現對向車道由被害人周耿弘騎乘機車直
    行駛來，但異議人並未讓直行之車輛先行而逕行左轉，致周
    耿弘閃避不及，其所戴之安全帽碰撞異議人駕駛貨車之左後
    照鏡，並使其機車碰撞路旁放置物體後倒地，因此而受有傷
    害，是異議人於肇事當時確有轉彎車未讓直行車先行之違規
    ，洵堪認定。又依異議人、被害人上開陳述及現場圖、調查
    報告表、現場照片等情節，固堪認被害人周耿弘於本件車禍
    當時有疏於注意車前狀況及採取必要之安全措施，而與違規
    左轉之異議人所駕駛之貨車左後照鏡發生碰撞後，致其機車
    碰撞其他物體後倒地，被害人周耿弘上開駕駛行為及其他在
    車禍現場路旁違規擺放物品之人，固同為本件車禍肇事之原
    因，但此應由舉發機關另依法舉發處罰，並不影響異議人有
    「轉彎車不讓直行車先行」違規行為之認定，是異議人上開
    所辯各節，洵難據為免罰之事由。
四、綜上所述，本件異議人於上揭時地駕駛上開小貨車確有「轉
    彎車不讓直行車先行」之違規行為，洵堪認定。原處分機關
    依據首開道路交通管理處罰條例及違反道路交通管理事件統
    一裁罰基準表規定，對異議人裁處罰鍰九百元，並記違規點
    數一點，於法並無違誤，應予維持，本件異議為無理由，應
    予駁回。
據上論斷，應依道路交通管理處罰條例第八十七條第二項，道路
交通案件處理辦法第十九條，裁定如主文。
中    華    民    國    99    年    2     月    8     日
                  交通法庭 法  官  楊 志 雄
以上正本證明與原本無異
如不服本裁定應於送達後五日內向本院提出抗告狀
                           書記官  陳 春 銘
中    華    民    國    99    年    2     月    8     日

司法院資訊處製作；財團法人民間司法改革基金會備份。
